臺灣高等法院刑事判決　　　　　　　　96年度上訴字第2155號
上　訴　人
即　被　告　丙○○
上列上訴人因偽造文書等案件，不服臺灣臺北地方法院95年度訴
字第1526 號，中華民國96年4月30日第一審判決（起訴案號：臺
灣臺北地方法院檢察署95年度偵字第17412 號），提起上訴，本
院判決如下：
    主  文
上訴駁回。
    事  實
一、丙○○於民國91年4 月間某日，在臺北市乘坐計程車時，拾
    獲一只他人因遺忘脫離持有而留置在車內之皮夾（內有偽造
    之信用卡三張，無證據顯示丙○○知悉係偽造之信用卡），
    竟意圖為自己不法之所有而加以侵占入己後，基於意圖為自
    己不法之所有及行使偽造私文書之概括犯意，於同年4月24
    日起至6月6日止，連續持皮夾內卡號分別為「000000000000
    0000號」（發卡銀行：中國國際商業銀行）、「0000000000
    000000號」（發卡銀行：中國國際商業銀行）、「00000000
    00000000號」（發卡銀行：中國信託商業銀行）之信用卡，
    至臺北市○○路○段、忠孝東路四段、復興北路、信義路附
    近商家，於如附表所示之時間、地點，刷卡消費共八筆，其
    中如附表編號(一)、(二)、(四)、(五)、(八)所示之五筆交易，刷卡成
    功，丙○○於信用卡簽帳單私文書之顧客簽名欄內，以複寫
    方式，連續偽造「林新成」、「王新成」之署押（每份簽帳
    單一式兩聯，含持卡人存根聯、特約商店存根聯），再持交
    各特約商店行使，足以生損害於各特約商店、林新成、王新
    成、中國國際商業銀行、中國信託商業銀行，並使各特約商
    店陷於錯誤，允其消費購買紅酒商品，而如附表編號(三)、(六)
    、(七)所示之三筆交易則未過卡，丙○○未詐得財物（刷卡時
    間、地點、金額、結果，及偽造之署押枚數，均詳如附表所
    示）。嗣中國國際商業銀行核對帳目後發覺有異而報警處理
    ，經警調取特約商店之監視錄影帶、及調閱信用卡簽帳單鑑
    定其上指紋，與丙○○相符，始循線查知上情。
二、案經被害人紅屋西餐廳經理乙○○訴由內政部警政署刑事警
    察局移送臺灣臺北地方法院檢察署檢察官偵查起訴。
    理  由
一、上揭事實，業據被告丙○○先後於原審、本院審理中坦承不
    諱（見原審95年12月22日、96年4 月13日準備程序筆錄及審
    判筆錄、本院96年6 月25日審判程序筆錄），且經證人即中
    國國際商業銀行信用卡部專員甲○○、紅屋西餐廳經理乙○
    ○於警詢中證述綦詳（見91年度偵字第21946號卷第9、10、
    13頁），並有紅屋西餐廳之監視錄影帶翻拍相片、內政部警
    政署刑事警察局91年7月16日刑紋字第0910186522、0000000
    000號指紋鑑驗書（見同上卷第14、15-18、19-24 頁；原審
    卷第41-58頁），及中國國際商業銀行95年11月1日（95）兆
    銀卡字第0241號函檢附如附表編號(一)、(二)、(四)、(五)所示交易
    之信用卡簽帳單（見原審卷第36-40頁）、中國信託商業銀
    行96年1月23日函檢附如附表編號(八)所示交易之信用卡簽帳
    單等件（見原審卷第77-79頁）可資佐憑，足認被告出於任
    意性之自白，與事實相符，應可採信。本件被告上揭犯罪事
    證明確，犯行堪以認定，應依法論科。
二、按被告行為後，刑法業於94年2月2日修正公布，95年7月1日
    施行，修正後刑法第2條第1項規定：「行為後法律有變更者
    ，適用行為時之法律。但行為後之法律有利於行為人者，適
    用最有利於行為人之法律。」修正前刑法第33條第5 款規定
    ：「罰金：一元以上。」而被告行為時之刑法罰金刑，罰金
    罰鍰提高標準條例第1 條前段規定，已就其原定數額提高為
    10倍即銀元10元以上，而依現行法規所定貨幣單位折算新臺
    幣條例第2 條規定，計算結果即為新臺幣30元以上。修正後
    刑法第33條第5 款規定：「罰金：新臺幣一千元以上，以百
    元計算之。」修正前刑法第55條規定：「一行為而觸犯數罪
    名，或犯一罪而其方法或結果之行為犯他罪名者，從一重處
    斷。」修正後刑法第55條規定：「一行為而觸犯數罪名者，
    從一重處斷。但不得科以較輕罪名所定最輕本刑以下之刑。
    」刪除刑法第55條後段關於牽連犯之規定，而將原犯一罪而
    其方法或結果之行為犯他罪應從一重處斷之規定，修正為原
    犯一罪與其方法或結果之行為犯他罪間應分論併罰；及刪除
    刑法第56條關於連續犯之規定，將連續數行為而犯同一之罪
    名者以一罪論之規定，修正為連續數行為應分論併罰；比較
    新舊法修正之結果，新法之規定非有利於被告，應依刑法第
    2條第1項前段之規定，對被告上揭犯行適用行為時之法律論
    處。又刑法施行法增訂第1條之1，於95年6月14 日經總統公
    布，並自同年7月1日起施行，第1條之1規定，中華民國94年
    1月7日刑法修正施行後，刑法分則編所定罰金之貨幣單位為
    新臺幣；94年1月7日刑法修正時，刑法分則編未修正之條文
    定有罰金者，自94年1月7日刑法修正後，就其所定數額提高
    為30倍，但72年6月26日至94年1月7 日新增或修正之條文，
    就其所定數額提高為3 倍，其中就刑法第337條、第339條所
    定罰金數額提高為30倍。惟該條之規定實際上對刑法罰金最
    高刑並無變更，毋庸依修正後刑法第2條第1項之規定，比較
    新舊法之適用，應逕行適用刑法施行法第1條之1之規定即可
    。
三、核被告所為，係犯刑法第337 條之侵占離本人所持有之物罪
    ，同法第216條、第210 條之行使偽造私文書罪，同法第339
    條第1 項之詐欺取財既遂（如附表編號(一)、(二)、(四)、(五)、(八)
    所示之交易）、第3項、第1項之詐欺取財未遂罪（如附表編
    號(三)、(六)、(七)所示之交易）。被告於信用卡簽帳單上偽造署
    押之行為，為偽造私文書之部分行為，而偽造之低度行為應
    為行使之高度行為所吸收，不另論罪。被告先後多次行使偽
    造私文書，及詐欺取財既遂、詐欺取財未遂罪，各時間緊接
    ，方法相同，各觸犯構成要件相同之罪名，依行為時之法律
    ，顯係各基於概括犯意而為，應分別依修正前刑法第56條之
    規定，各論以一連續行使偽造私文書罪、連續詐欺取財既遂
    罪，並均依法加重其刑。被告所犯上開侵占離本人所持有之
    物罪、連續行使偽造私文書、連續詐欺取財既遂罪間，依行
    為時之法律，有方法結果之牽連關係，應依修正前刑法第55
    條之規定，從一重論以連續行使偽造私文書罪。檢察官起訴
    書雖僅就被告如附表編號(一)至(七)所示交易而犯之行使偽造私
    文書、詐欺取財既遂、未遂之犯行起訴，惟因被告就如附表
    編號(八)所示交易而犯之行使偽造私文書、詐欺取財犯行，與
    前揭經檢察官起訴犯行部分，依行為時之法律，均有連續犯
    之裁判上一罪關係，應為起訴之效力所及，且經原審蒞庭檢
    察官當庭擴張此部分之犯罪事實（見原審95年10月19日準備
    程序筆錄），依法自應併予審究。原審本同上之見解，適用
    刑法第2條第1項前段、第216條、第210條、第337條、第339
    條第1項、第219條，修正前刑法第56條、修正前刑法第55條
    ，修正前罰金罰鍰提高標準條例第1 條前段（原判決漏引該
    法條，應予補正），刑法施行法第1條之1之規定，審酌被告
    正值壯年，不思循正當途徑獲取財富，竟侵占他人信用卡，
    並於信用卡簽帳單之顧客簽名欄內連續偽造林新成、王新成
    之署押提交如附表所示各特約商店行使、多次詐騙他人財物
    ，且案發後至原審審理中未清償債務，直至本院辯論終結前
    之96年6月11 日始存入其所盜刷溫秋能中國信託商業銀行信
    用卡帳號12520 元以償還如附表編號(八)所示盜刷債務；並於
    本院辯論終結後之96年6月26 日又與兆豐國際商業銀行（原
    名中國國際商業銀行），就附表編號(一)、(二)所示盜刷債務訂
    定付款協議書約定：一本人（即被告）同意以肆萬零貳佰伍
    拾元整為總應付款項，並於民國96年6月26 日，先行給付貴
    行首期款伍仟元整，其餘未付款項分為4期，自同年8月起至
    11月止，每期壹萬元，最後一期結清餘額為伍仟貳佰伍拾元
    整，按月於每月15日給付予貴行。二如有任一期未按期繳款
    或未繳足約定金額之情事，就尚未給付之金額，貴行得不經
    催告即視為一次到期，並自遲延日起至清償日止加計日息萬
    分之五點四之遲延利息。分別有中國信託商業銀行存入憑證
    、兆豐國際商業銀行付款協議書影本在卷可稽，惟犯罪後坦
    承犯行，尚有悔意，暨被告犯罪之動機、目的、手段、生活
    狀況、品行、智識程度、犯罪所生之危害等一切情狀，原審
    量處被告有期徒刑捌月，以示懲戒。並以如附表編號(一)、(二)
    、(四)、(五)、(八)所示信用卡簽帳單之持卡人存根聯及特約商店
    存根聯上偽造之署押共十枚，不問屬於犯人與否，均依刑法
    第219 條規定宣告沒收，認事用法均無不合，量刑亦無不當
    。被告上訴意旨以伊現正與告訴人和解，已還中國信託商業
    銀行1 萬多元，伊會努力工作還錢，請給予自新機會云云，
    指摘原判決不當為無理由，應予駁回。
據上論斷，應依刑事訴訟法第368條，判決如主文。
本案經檢察官邱美育到庭執行職務。
中　　華　　民　　國　　96　　年　　6 　　月　　29　　日
　　　　　　　　　刑事第三庭  審判長法　官  許國宏
　　　　　　　　　　　　　　　　　  法　官  許增男
　　　　　　　　　　　　　　　　　  法　官  楊貴志
以上正本證明與原本無異。
如不服本判決，應於收受送達後十日內向本院提出上訴書狀，其
未敘述上訴之理由者並得於提起上訴後十日內向本院補提理由書
（均須按他造當事人之人數附繕本）。
                                    書記官　陳盈璇
中　　華　　民　　國　　96　　年　　6 　　月　　29　　日
附錄：本案論罪科刑法條全文
刑法第210條
偽造、變造私文書，足以生損害於公眾或他人者，處五年以下有
期徒刑。
刑法第216條
行使第二百十條至第二百十五條之文書者，依偽造、變造文書或
登載不實事項或使登載不實事項之規定處斷。
刑法第337條
意圖為自己或第三人不法之所有，而侵占遺失物、漂流物或其他
離本人所持有之物者，處五百元以下罰金。
刑法第339條
意圖為自己或第三人不法之所有，以詐術使人將本人或第三人之
物交付者，處五年以下有期徒刑、拘役或科或併科一千元以下罰
金。
以前項方法得財產上不法之利益或使第三人得之者，亦同。
前二項之未遂犯罰之。
附表：
┌──┬──────┬────┬────┬────┬────┬────┐
│編號│  卡   號   │刷卡時間│刷卡地點│刷卡金額│刷卡結果│偽造之署│
│    │            │        │        │(新臺幣)│        │押及枚數│
├──┼──────┼────┼────┼────┼────┼────┤
│    │000000000000│91年4月 │富寰國際│22250元 │ 成  功 │ 林新成 │
│ (一) │0808        │24日    │開發股份│        │        │(複寫   │
│    │            │        │有限公司│        │        │ 共二枚)│
├──┼──────┼────┼────┼────┼────┼────┤
│ (二) │000000000000│91年4月 │紅屋西餐│18000元 │ 成  功 │ 林新成 │
│    │0808        │24日    │廳      │        │        │(複寫   │
│    │            │        │        │        │        │ 共二枚)│
├──┼──────┼────┼────┼────┼────┼────┤
│ (三) │000000000000│91年4月 │法樂琪  │欲刷    │ 未成功 │   無   │
│    │0808        │24日    │有限公司│15400元 │        │        │
├──┼──────┼────┼────┼────┼────┼────┤
│ (四) │000000000000│91年4月 │都柏林鐵│12000元 │ 成  功 │ 林新成 │
│    │2414        │24日    │板燒餐廳│        │        │(複寫   │
│    │            │        │        │        │        │ 共二枚)│
├──┼──────┼────┼────┼────┼────┼────┤
│ (五) │000000000000│91年4月 │富寰國際│25000元 │ 成  功 │ 林新成 │
│    │2414        │24日    │開發股份│        │        │(複寫   │
│    │            │        │有限公司│        │        │ 共二枚)│
├──┼──────┼────┼────┼────┼────┼────┤
│ (六) │000000000000│91年4月 │富寰國際│欲刷    │ 未成功 │   無   │
│    │2414        │24日    │開發股份│22250元 │        │        │
│    │            │        │有限公司│        │        │        │
├──┼──────┼────┼────┼────┼────┼────┤
│ (七) │000000000000│91年4月 │法樂琪  │欲刷    │ 未成功 │   無   │
│    │2414        │24日    │有限公司│15400元 │        │        │
├──┼──────┼────┼────┼────┼────┼────┤
│ (八) │000000000000│91年6月 │現代思維│12520元 │ 成  功 │王新成  │
│    │8707        │6日     │餐館    │        │        │(複寫   │
│    │            │        │        │        │        │ 共二枚)│
└──┴──────┴────┴────┴────┴────┴────┘
